【裁判字號】    95,交易,3
【裁判日期】    950221
【裁判案由】    過失致死等
【裁判全文】
臺灣高雄地方法院刑事判決               95年度交易字第3號
公  訴  人  臺灣高雄地方法院檢察署檢察官
被      告  甲○○
右列被告因過失致死案件，經檢察官提起公訴（94年度偵字第21
803 號），本院適用簡式審判程序，判決如左：
    主      文
甲○○因過失致人於死，處有期徒刑捌月，緩刑肆年。
    事  實
一、甲○○於民國（下同）94年9 月19日晚間8 時許，在高雄縣
    鳳山市友人家中飲用高梁酒，至同年月20日凌晨1時 許飲宴
    完畢，明知其酒後已嚴重影響駕駛操控能力，竟仍駕駛車號
    4358─ME號自用小客車，自友人家中離去，嗣於同年月20日
    凌晨1 時58分許，其沿高雄縣大寮鄉○○○路內側車道由北
    向南行駛，途經該鳳林三路827 號前時，本應注意飲用酒類
    後，其吐氣所含酒精濃度超過每公升0.25毫克以上者，不得
    駕車，且行車速度，應依該路段速限為時速60公里之標誌規
    定，而依當時天候晴朗，該路段係直路，設有夜間照明設備
    ，柏油路面，乾燥無缺陷及障礙物，視距良好等情形，並無
    不能注意之情事，竟疏未注意飲酒後仍著意駕駛車輛，且以
    逾越該路段時速60公里速限，以高達時速80公里之速度高速
    前行駛，適有行人林福亦未注意於該路段中央劃有分向限制
    線（即雙黃線）係不得穿越之道路，竟輕率橫越道路，以致
    貿然於酒後、高速行駛之甲○○見狀已煞閃不及，其所駕車
    輛之右方車頭撞及林福，造成林福身軀彈起撞擊甲○○車前
    擋風玻璃後，始摔落地面，因而使林福受有腦幹衰竭、頭部
    外傷合併顱內出血、疑似顱底骨折、雙眼鈍挫傷、胸壁挫傷
    、左手尺骨閉鎖性骨折、雙下肢鈍挫傷、全身多處擦傷等，
    經送醫急救後仍於同日上午5 時30分因顱內出血不治死亡。
    嗣經到場處理之警員，於同日凌晨2 時20分許，對甲○○進
    行吐氣之酒精濃度測試，測得其吐氣所含酒精濃度達每公升
    0.64毫克，始查悉上情。又甲○○於肇事，委由路人報警後
    ，於處理肇事之員警到達車禍現場，尚不知何人肇事時，即
    主動向承辦員警坦承肇事，自首並接受裁判。
二、案經高雄縣政府警察局林園分局移送臺灣高雄地方法院檢察
    署檢察官偵查起訴。
    理  由
一、上開事實，迭據被告甲○○於偵、審中坦承不諱，且有道路
    交通事故現場圖（見相驗卷第16頁）、道路交通事故調查報
    告表（一）、（二）（見相驗卷第17、18頁）、肇事現場及
    肇事車輛照片共16幀（見相驗卷第19至22頁）在卷足憑；而
    被告於前揭時、地駕駛前確有飲酒，且吐氣之酒精濃度達每
    公升0.64毫克一節，亦有其酒精測試單、舉發違反道路交通
    管理事件通知單各1 紙附卷可稽（見相驗卷第24、25頁）；
    又被害人林福確因本件車禍死亡，亦經公訴人相驗屬實，製
    有勘驗筆錄、相驗屍體證明書、驗斷書等卷附可證（見相驗
    卷第30、33、35～40頁），可見被害人確因本件車禍而死亡
    。
二、按「行車速度依標誌之規定」，「汽車駕駛人飲用酒類後，
    其吐氣所含酒精濃度超過每公升0.25毫克以上者，不得駕車
    」，道路交通安全規則第93條第1 項、第114 條第2款 分別
    定有明文。經查：上開路段之速限為時速60公里，有卷附道
    路交通事故現場圖（見相驗卷第16頁）及道路交通事故調查
    報告表（一）（見相驗卷第17頁）之記載可知；被告甲○○
    領有合法之駕駛執照，原應熟知上開規定，且注意酒後不得
    駕車，以及駕駛汽車行駛於道路上，應確實遵守道路上之速
    限規定，不得逾越速限行駛；又依當時天候晴朗，該路段係
    直路設有夜間照明設備，且柏油路面乾燥、無缺陷及障礙物
    ，視距良好，此有道路交通事故調查報告表（一）之記載明
    確（警卷第17頁），顯見被告並無不能注意之情事；詎其行
    經上開路段，竟逾越該路段時速60公里速限，以時速80公里
    之高速前行乙節，業據被告於警詢、審理時均供承甚明（警
    卷第7 頁、本院卷第12頁），而於肇事後經承辦員警測試被
    告吐氣後之酒精濃度亦超過法定標準之每公升0.25毫克，達
    每公升0.64毫克，亦如前述，足見被告酒後已嚴重影響其駕
    駛之操控及判斷能力，以致驟見被害人即行人林福橫越道路
    ，即因駕駛能力之降低及車輛高速不及反應，而其車右前車
    頭撞擊被害人，使被害人被撞後身軀彈起撞上被告車前擋風
    玻璃，再跌落地面，頭部重創，不治死亡，被告之過失，顯
    屬明確；又被害人因本件車禍死亡，與被告之過失行為間有
    相當因果關係；雖被害人疏未注意該路段中央劃有分向限制
    線（即雙黃線，亦有道路交通事故現場圖及肇事現場照片可
    據，見相驗卷第16、19、21頁，道路交通安全規則第134 條
    第2 款），行人不得穿越，被害人違規橫越道路，就本件車
    禍之發生亦有過失，惟此仍無解於被告於本件車禍所具有之
    過失責任。從而，本件罪證明確，被告犯行已堪認定。
三、核被告甲○○所為，係犯刑法第276 條第1 項之過失致死罪
    。被告於警詢及審理中均坦認：其於94年9 月19日晚上8 時
    許，於高雄縣鳳山市友人家中飲用高粱酒，至同年月20日凌
    晨1 時許始飲宴完畢而離開等語（見警卷第8 ～9 頁），且
    有卷附酒精測試表亦顯示被告肇事後吐氣所含之酒精濃度為
    每公升0.64毫克，已述之於前，足見被告已有酒醉駕車，且
    因而致被害人死亡之情事，應依道路交通管理處罰條例第86
    條第1 項規定加重其刑。又被告於肇事後，於有偵查權之公
    務員或機關發覺犯罪之人前，留置現場並向到場承辦之員警
    自首坦承犯行，進而接受裁判，業據被告警詢時供陳在卷（
    見警卷第6 頁），且卷附有高雄縣政府警察局林園分局交通
    事故肇事人自首情形紀錄表之記載可證（見警卷第14頁），
    依刑法第62條自首之規定減輕其刑，並應先加重後減輕之。
    爰審酌被告未曾犯罪，有臺灣高等法院被告全國前案紀錄表
    足參，素行良好，本案因一時疏虞肇致車禍，然其酒後駕駛
    又超速行車，以致肇事，過失非輕，惟慮及被害人違規橫越
    道路，亦有過失，且犯罪後被告自首犯行，並坦承本案之過
    失犯罪，又已與被害人家屬達成和解並給付賠償，有高雄縣
    大寮鄉調解委員會調解書乙份可按（見偵卷第14頁），態度
    良好，已見悔意等一切情狀，量處主文所示之刑，以示懲儆
    。又被告前未曾受有期徒刑以上刑之宣告，已如前述，僅因
    一時粗疏，致罹刑章，事後已坦承犯行，深具悔意，又已與
    被害人家屬達成和解，已述之於前，經此刑之宣告後，應知
    警惕而無再犯之虞，本院因認暫不執行其刑為當，予以宣告
    緩刑4 年，用啟自新。
據上論斷，應依刑事訴訟法第299 條第1 項前段、第273 條之1
第1 項，道路交通管理處罰條例第86條第1 項、刑法第276 條第
1 項、第62條、第74條第1 款，罰金罰鍰提高標準條例第1 條前
段，判決如主文。
本案經檢察官殷玉龍到庭執行職務。
中    華    民    國  95    年    2     月    21      日
                    刑事第二庭法  官  高思大
右正本證明與原本無異。
如不服本判決，應於判決送達後10日內向本院提出上訴狀，上訴
於台灣高等法院高雄分院（須附繕本）。
中    華    民    國    95    年    2     月    22    日
                              書記官  蔡語珊
附錄本判決論罪法條：
中華民國刑法第276條第1項：
因過失致人於死者，處2年以下有期徒刑拘役，或2千元以下罰金
。


司法院資訊處製作；財團法人民間司法改革基金會備份。
